臺灣高等法院臺南分院民事判決　98年度上字第201號
上　訴　人　鐘秀琴
訴訟代理人　曾錦源　律師
被　上訴人　戴德森醫療財團法人嘉義基督教醫院
　　　　　（原名為「財團法人嘉義基督教醫院」）
法定代理人　陳誠仁
被　上訴人　胡家儉
　　　　　　周振銘
上列3人共同
訴訟代理人　黃裕中　律師
上列當事人間請求侵權行為損害賠償事件，上訴人對於中華民國
98年9月17日臺灣嘉義地方法院第一審判決（97年度重訴字第83
號）提起上訴，本院於100年2月15日言詞辯論終結，判決如下：
    主  文
上訴駁回。
第二審訴訟費用由上訴人負擔。
    事實及理由
甲、程序方面:
一、本件被上訴人即原審被告「財團法人嘉義基督教醫院」前向
    嘉義市政府申請自民國（下同）99年12月01日變更機構名稱
    為「戴德森醫療財團法人嘉義基督教醫院」，經准予變更在
    案，有嘉義市政府99年11月10日府授衛醫字第0995102972號
    函1份在卷可據（見本院卷第218頁），遂於本院言詞辯論時
    當庭具狀聲請更正全銜為「戴德森醫療財團法人嘉義基督教
    醫院」，因其法人人格同一，為被上訴人之當事人訴訟主體
    不變，特准許其更正，附此敘明。
二、按在第二審為訴之變更或追加，非經他造同意，不得為之。
    但民事訴訟法第255條第1項第2款至第6款情形不在此限；又
    訴狀送達後，原告不得將原訴變更或追加他訴。但有下列各
    款情形之一者，不在此限．．．(三)擴張或減縮應受判決事項
    之聲明者．．．民事訴訟法第446條第1項、第255條第1項第
    3款分別定有明文。本件上訴人於原審請求賠償看護費新臺
    幣（下同）4,291,843元、精神慰撫金100萬元，提起上訴後
    變更請求賠償看護費432,000元，精神慰撫金160萬元（見本
    院卷第9頁正反面），關於看護費部分係屬減縮應受判決事
    項之聲明，精神慰藉金部分則係擴張應受判決事項之聲明，
    自毋須被上訴人之同意，應予准許，合先敘明。
乙、實體方面:
一、上訴人於原審主張：
（一）上訴人於95年10月07日13時許，因身體右側酸痛無力，步
      伐不穩等情，至被上訴人戴德森醫療財團法人嘉義基督教
      醫院（下稱被上訴人醫院）掛號急診，由當日急診醫師被
      上訴人胡家儉看診後，即斷稱上訴人上開症狀係骨頭因素
      所致，僅對上訴人為點滴注射，並會診骨科，骨科醫師即
      被上訴人周振銘診視，亦認為上訴人身體不適之症狀係緣
      由骨頭因素所引起，並向上訴人表示預約作人工關節。被
      上訴人胡家儉、周振銘均診斷為右側坐骨神經痛及右側髖
      關節退化，而未就上訴人之身體病症為進一步檢驗、診斷
      及說明，隨後於當日21時左右要求上訴人出院，日後再回
      診，並開3粒高劑量之止痛劑予上訴人服用，上訴人聽從
      醫囑回家休養。不料，回家後，上訴人右側身體益覺疼痛
      無力，身體倍感不適，遂於同日23時許至財團法人天主教
      聖馬爾定醫院（下稱聖馬爾定醫院）就診，診治結果發現
      上訴人之症狀係腦中風，導致右側身體酸痛無力，足見上
      訴人於95年10月07日13時許因右側身體酸痛步履不穩等病
      情至被上訴人醫院就診，並非骨頭之病症所引起，而係當
      時已因腦中風所致，被上訴人醫院之急診室醫師胡家儉與
      會診之骨科醫師周振銘當時未診斷檢查出上訴人已罹有腦
      中風之病症，誤為一般之骨頭疼痛病症治療，並要求上訴
      人出院回家休養，因而錯失搶救腦中風病症之黃金時間，
      致上訴人右手腳癱瘓，無法自理生活，顯然被上訴人不僅
      在醫療行為上有疏失，且未盡醫療上應有之注意作為義務
      。
（二）原審函行政院衛生署醫事審議委員會（下稱醫審會）所作
      之鑑定報告（下稱第一次鑑定報告）認為，上訴人之腦中
      風為左側基底核及放射冠腦梗塞，此病兆顯現症狀以右側
      肢體無力，右臉顏面神經麻痺及說話含糊不清為主，而非
      嚴重疼痛，故上訴人右臀酸痛、右髖疼痛及右手麻痺等症
      狀，不是腦中風所呈現之症狀云云，惟：(1)上訴人在聖馬
      爾定醫院所呈現之症狀為疼痛病狀，疼痛指數在7分以上
      ，嗣始在該醫院診斷出腦中風之症狀，此可參該醫院護理
      計畫急性疼痛表、護理記錄等，足見上訴人所得之腦中風
      症狀係會呈現右側身體部位疼痛之症狀，而上訴人在聖馬
      爾定醫院被診斷出腦中風時之疼痛症狀，在被上訴人醫院
      亦已呈現，故上開鑑定報告以上訴人所得之腦中風症狀不
      會呈現嚴重酸痛，遽認為上訴人右側身體部分之酸痛手麻
      等症狀不是腦中風，顯與事實偏離，昧於上訴人於被上訴
      人醫院急診主訴症狀包括右手麻等情為腦中風所呈現之症
      狀，則此一鑑定意見其證據證明力為何，是否顯然違背醫
      學常識及經驗法則，即有再予審酌之空間。且據文獻報載
      ，腦中風患者所呈現之症狀，有肢體劇烈抽搐，則上開鑑
      定報告認為腦中風不會呈現嚴重疼痛之症狀，顯有不實之
      處。(2)又上訴人所罹患者為急性腦中風，急性腦中風會有
      3天之症狀期，如從緩痛至劇痛等症狀，不可能在被上訴
      人醫院未呈現任何症狀，而於同一天內在聖馬爾定醫院即
      出現腦中風，故上訴人在被上訴人醫院所呈現之疼痛感，
      應已足使被上訴人醫院合理懷疑是否為腦中風之症狀，進
      而就此病症為診療，否則，相同之疼痛等症狀，聖馬爾定
      醫院為何能診斷出上訴人所患係腦中風，被上訴人醫院卻
      無法診視？是以，被上訴人醫院顯有過失甚明，上開鑑定
      報告未察及此，顯有不盡之處。(3)由被上訴人醫院之「急
      診護理記錄」觀之，被上訴人之醫護人員於95年10月07日
      16時50分許，為上訴人施打keto止痛藥劑之注射針，據醫
      學文獻之記載及該藥劑出廠標示，均警示易產生中樞神經
      失調，血小板功能降低、血液濃度提高、體溫急速下降等
      副作用之症狀，而該等症狀均係催速引發產生腦中風之症
      狀，則被上訴人為上訴人施打keto藥劑，亦應催速上訴人
      引起腦中風之因，然上開鑑定報告未察，致判斷不正確，
      不足憑採。
（三）又上訴人當日於被上訴人醫院急診時，被上訴人之醫護人
      員並未替上訴人抽血檢查，亦無量血壓之情，何以該醫院
      之病歷資料內出現158/58mmHGH，如此極度不尋常（收縮
      壓與舒張壓相差20至60mmHG，是為正常）之血壓紀錄？是
      否偽填？收縮壓與舒張壓相差100之多，是否隱約透露出
      腦中風的前兆？醫院對此一極度不尋常之身體狀況指標，
      可有做出因應措施？做了哪些措施？實則，醫護人員在醫
      院、醫師之指示下，偽造病歷之案例俯拾皆是。觀以該日
      之「急診護理記錄」內所載文字，有複寫之痕跡，似有竄
      改之嫌疑。上訴人在被上訴人醫院就診時，明明曾經對被
      上訴人胡家儉醫師說過「你是不是（應該）要幫我做中風
      這方面的檢查?」胡醫師卻充耳不聞，未確認上訴人之疼
      痛感覺不是來自肢體抽搐？只草率地認為上訴人是髖關節
      舊疾疼痛而替上訴人施打止痛針keto，是否因此加重上訴
      人腦中風病情？就連上訴人向其表示說打完keto後身體覺
      得非常難過乙事，胡醫師也不理不睬。此外，上訴人也曾
      對周振銘醫師說過「你是不是（應該）要幫我做腦神經這
      方面的檢查？周醫師卻只表示上訴人需要的是做人工關節
      。以上事實，在場之上訴人女兒及前夫均可作證。又上訴
      人在被上訴人醫院就診時，除主訴之症狀為下肢疼痛外，
      難道醫院就不須就上訴人未主訴之症狀加以判斷與檢查？
      難道就沒有一絲一毫腦中風前兆之徵候被醫師知悉之可能
      性？難道這就能當作醫院、醫師逃避責任之依據？是否被
      上訴人醫院未能就上訴人之病情為適當、正確之診治行為
      ，致無法發現上訴人患有腦中風之症狀，導致延誤就醫所
      為掩飾醫療疏失之舉？且上訴人腦中風經復健後，現可以
      單柺杖支撐自行走動，至今仍無需置換人工髖關節，由此
      以觀，被上訴人醫院之醫師就上訴人之病情診為右髖關節
      缺血性壞死，嚴重右髖關節退化，需置換人工髖關節等症
      ，顯係誤診，而疏未注意朝腦中風病情診療，致上訴人腦
      中風病情趨於嚴重，錯失搶救之黃金3小時時間。綜上，
      被上訴人醫院之醫師即被上訴人胡家儉、周振銘共同疏失
      ，未診察出上訴人就診時已罹有腦中風之症狀，誤將上訴
      人為一般骨頭酸痛之症狀治療，而延誤腦中風病患搶救之
      黃金時間，致使上訴人右手、腳呈現癱瘓，無法治癒，受
      有損害，爰依侵權行為法律關係訴請被上訴人負連帶損害
      賠償責任。茲上訴後於本應受判決事項之聲明，請求被上
      訴人連帶賠償：(1)醫療費48,000元；(2)喪失勞動能力損失
      2,442,795元：上訴人因被上訴人之醫療行為疏失致右手
      、腳癱瘓，已經完全喪失勞動能力，而上訴人為46年06月
      26日生，自95年10月07日被上訴人醫療行為疏失起至年滿
      65歲止，尚有15年8個月之工作期間，另有關勞工之基本
      工資，於95年10月7日至96年6月30日止，此期間每月為16
      ,000元，自96年7月1日起調漲為17,280元，故自95年10月
      07日至96年6月30日止，計8個月，每月為16,000元，依月
      別式霍夫曼計算法扣除中間利息，合計金額為125,655元
      ，另自96年7月01日起至111年6月止，共計180個月，每月
      為17,280元，依月別式霍夫曼計算法扣除中間利息，合計
      金額為2,317,140元，故上訴人喪失勞動能力得請求賠償
      之金額為2,442,795元。(3)看護費432,000元（此部分於原
      審請求賠償看護費4,291,843元，上訴後減縮為432,000元
      ）：上訴人因被上訴人胡家儉、周振銘之醫療行為疏失，
      致右手、腳癱瘓，生活無法自理需他人照料看護，自95年
      10月07日起兩年需人看護照料，比照一般之老人養護中心
      照管看護費用，每月至少為18,000元計算，合計金額為43
      2,000元。(4)精神慰撫金160萬元（此部分於原審請求賠償
      100萬元上訴後擴張為160萬元）：上訴人因被上訴人之醫
      療行為疏失致右手、腳癱瘓，喪失勞動能力，生活無法自
      理，所受之精神苦痛至鉅，非筆墨所能形容，為此請求精
      神上之損害160萬元。又被上訴人醫院為胡家儉及周振銘
      之僱用人，且以胡家儉及周振銘為使用人，履行醫療契約
      ，則依民法第224條規定，被上訴人醫院應就兩位醫師之
      過失，負與自己過失同一之責任，並依民法第227條第1項
      及第2項規定，負不完全給付之債務不履行責任。綜上，
      上訴人請求被上訴人連帶賠償4,522,795元（原審為上訴
      人全部敗訴之判決，上訴人就此敗訴部分為上述減縮或擴
      張應受判決事項之聲明後全部上訴）。
（四）上訴人復於本院補陳：
    (一)上訴人至今仍無須更換人工髖關節，足見被上訴人醫院之
      醫師就上訴人之病情診為右髖關節缺血性壞死，嚴重右髖
      關節退化，需置換人工髖關節等症，顯然是誤診。被上訴
      人醫師胡家儉及周振銘明知上訴人病史有糖尿病及高血壓
      ，卻疏未注意糖尿病及高血壓乃腦中風之高度危險因子，
      亦未作相關必要之檢查，若謂渠等無醫療疏失，顯難服人
      。又依Keto藥劑之永信藥廠說明文件及英文醫學文獻」所
      示，Keto藥物對高血壓患者應謹慎使用，且其副作用亦包
      括導致心血管系統之高血壓等不良反應，醫生胡家儉明知
      上訴人病史有高血壓情形，仍未考量上訴人可能產生之不
      良反應，亦未盡適當之說明義務；且於施打Keto後，上訴
      人分別向兩位被上訴人醫師反應身體覺得非常難過，兩位
      醫師亦皆未採取適當之處置。則依本件情狀，豈能謂被上
      訴人胡家儉、周振銘醫師全無違背上開醫療法規定及醫事
      常規？且已善盡醫療上必要之注意？
    (二)就醫審會所作成之第0000000號鑑定書（下稱本次鑑定）
      ，上訴人對該鑑定書列鑑定意見內容有不同意見如後：(1)
      針對「九、案情概要」第一段，一開始即陳述上訴人「患
      有糖尿病及高血壓之病史」，然本次鑑定卻明顯忽略此一
      重要病史，實際上當時上訴人所就診多數應為骨科周振銘
      醫師門診，經診斷均表示「沒問題」，當時也沒有處方，
      可見上訴人95年10月07日所呈現之症狀與之前骨科門診並
      無任何關係，且髖關節並未壞死，本次鑑定試圖扭曲、合
      理化被上訴人周振銘醫師於95年10月07日所作系爭診斷。
      (2)針對「九、案情概要」第二段，上訴人主訴為「小腿痠
      痛至腳踝，中午延伸至大腿，右手麻」，與病歷所載主訴
      「右臀痠痛、右髖疼、右手麻」不同，病歷涉嫌嗣後偽填
      。又當時唯一在場護士並未量血壓（該名護士反而推說：
      「沒看到大家都很忙嗎？」），故病例記載「血壓158/58
      mmHg」應屬嗣後偽填。(3)針對「九、案情概要」第二段，
      被上訴人胡家儉醫師當時評估病情時，只對上訴人做Ｘ光
      檢查，但並未就檢查項目、診斷結果做任何說明，自始至
      終均保持遠距離探視上訴人。即使上訴人曾表不希望朝腦
      中風方向檢查，被上訴人胡醫師卻置之不理，其此一行為
      並未善盡醫療行為之說明義務，亦未尊重病患自主權，導
      致檢查方向錯誤，延誤腦中風的急救黃金時間。(4)針對「
      十、鑑定意見」（一）之(1)，因上訴人有糖尿病、高血壓
      病史，故實際應進行之主要鑑別診斷理應壓縮為:3.糖尿
      病周邊神經病變，6.腦中風等二項，而非學理上歸類的六
      項之多，本次鑑定避重就輕，可見一斑。(5)針對「十、鑑
      定意見」（一）之(2)，根據辛辛那提測試，若1.語言異常
      ；2.顏面下垂；3.肢體偏癱，三項中若有任何一項符合，
      則腦中風可能性為72％。據上訴人主訴「行動有如醉態步
      行」，其實已屬「肢體偏癱」之一種型態。被上訴人胡家
      儉醫師自始至終均未做此辛辛那提肌力測試，僅遠距離探
      視上訴人，當然無法正確診斷，顯有疏失。(6)針對「十、
      鑑定意見」（一）之(3)，根據X光片檢查，被上訴人周振
      銘醫師理應知曉上訴人髖關節健全，不可能壞死，當然不
      需安置換人工關節。既然非髖關節壞死，則應轉移鑑別診
      斷方向，故被上訴人二位醫師在處置上不合醫療常規，顯
      有疏失。(7)針對「十、鑑定意見」（二），根據粗淺的醫
      療常識，若患者主訴「右手麻」此時應懷疑左腦病變、或
      中樞神經病變。試問：果如上訴人周振銘醫師所云「右髖
      關節壞死」難道會造成右手麻嗎？被上訴人周醫師診斷顯
      然違背醫學常識，顯有疏失。(8)針對「十、鑑定意見」（
      三），一般醫師均知中風病人必伴隨疼痛症狀，所以許多
      中風病人因怕痛而不願進行復健，復健過程十分艱難。故
      本次鑑定此部分報告可謂漫天謊言。退一步而言，若果如
      本次鑑定所言，「只有l0％缺血性腦中風病人會有疼痛症
      狀」，即使如此，仍不能因此全部排除此一症狀之可能。
      既然有此可能存在，再加上上訴人有糖尿病、高血壓病史
      ，醫師即應懷疑腦中風此一危險性之疾病，應朝此鑑別診
      斷方向檢查才是。故被上訴人二位醫師未適時轉移醫療診
      查方向，其醫療行為顯有疏失。(9)針對「十一、本案前次
      鑑定問題與鑑定意見（摘要）」（一）之(1)，鑑定報告忽
      略糖尿病、高血壓病史，「牽扯」上訴人舊日其他無關病
      歷資料，已如前述。又上訴人主訴為「小腿痠痛至腳踝，
      中午延伸至大腿，右手麻」與病歷所載主訴「右臀痠痛、
      右髖疼痛、右手麻」不同，病歷涉嫌嗣後偽造，亦已如前
      述。另針對同項（一）之(2)，被上訴人二位醫師診斷「髖
      關節壞死」，但據Ｘ光片檢查應知髖關節未壞死，又配合
      上訴人糖尿病、高皿壓病史，此時理應適時轉移診查方向
      為腦中風才是，亦已如前述。又針對同項（一）之(3)，病
      歷主訴涉嫌偽填，已如前述。又上訴人已呈醉態步行，可
      能符合辛辛那提測試「肢體偏癱」一項，又配合上訴人糖
      尿病、高血壓病史，故已有懷疑為腦中風之高度可能性。
      然被上訴人胡家儉醫師僅保持遠距離探視，亦未作任何肌
      力測試，故可推論被上訴人胡醫師醫療行為確有疏失，亦
      已如前述。(10)針對「十一、本案前次鑑定問題與鑑定意見
      （摘要）」（三）、（五），幾乎所有上訴人於當日在嘉
      義基督教醫院之醫療檢查紀錄均屬嗣後偽填：上訴人於95
      年10月7日下午14:35進嘉義基督教醫院急診，但相關檢查
      報告時間卻是當日凌晨01:00所開急件（當時上訴人根本
      尚未進入嘉義基督教醫院，如何檢驗？）前後對照，荒謬
      突梯，顯係偽造。綜上所述，整體而言，本次鑑定報告避
      重就輕，根據偽造病歷資料「看圖說故事」，「牽扯」不
      相干的上訴人舊日病歷，企圖為被上訴人二位醫師掩蓋問
      診草率之事實，然其荒謬錯誤之處，適足以為被上訴人醫
      療行為疏失之反面佐證，祈請鈞院詳察。
    (三)永信藥廠標示高血壓、過敏體質禁用Keto這種藥劑，且臺
      灣曾發生高血壓病人使用Keto造成休克死亡之案例。又已
      註明用藥時需要病人或家屬簽章，今本件被上訴人胡醫師
      為處方醫師，卻不遵照藥商標示使用，未要求上訴人或家
      屬簽章，其醫療行為顯有疏失。注射後上訴人起不良反應
      ，此時依醫療常規理應先急救，然本件上訴人胡醫師卻不
      為急救，反而另外打電話會診非值班之被上訴人周醫師，
      顯然違反醫療常規。根據醫療法規，門診時間外，醫院應
      依規模大小指派適量值班醫師（非輪班）於急診室照顧急
      診病人。95年10月07日中秋連續假期，嘉義基督教醫院急
      診室大爆滿，當時卻只有二位醫師於急診室值班，醫院顯
      然違反醫療法規。又急診醫師研判病情，應以所有症狀統
      一研判，而被上訴人二位醫師卻忽略「右手麻」此一主訴
      而為錯誤診斷。試問：髖關節組織壞死會造成右手麻嗎？
      至少也應懷疑左腦病變、或中樞神經病變，準此，被上訴
      人二位醫師未及時診斷出腦中風，錯失急救時間，顯有誤
      診之疏失。上訴人於急診當時曾告知被上訴人胡醫師，懷
      疑腦中風，甚至要自費做腦中風檢查，被上訴人胡醫師卻
      置之不理，顯有醫療過失。被上訴人胡家儉未說明會診何
      科，顯然違反醫師醫療行為之說明義務。上訴人周振銘醫
      師僅告知「開刀換人工關節手就會好」，但上訴人當時手
      麻已到無力舉起之程度，單單換髖部人工關節會好嗎？此
      舉明顯違反醫療常識。準此，被上訴人周醫師顯然未善盡
      善良管理人之注意義務，未適時轉移醫療診查方向，顯有
      疏失。故被上訴人二位醫師均違反醫師之法定注意義務，
      其情不可不謂重大。
（四）並於本院為上訴聲明：
    1.原判決廢棄。
    2.上開廢棄部分，被上訴人應連帶給付上訴人4,522,795元
      ，及自起訴狀繕本送達翌日起至清償日止，按週年利率百
      分之5計算之利息。
    3.願供擔保，請准宣告假執行。
    4.第一、二審訴訟費用均由被上訴人負擔。
二、被上訴人則以下列等語資為抗辯：
（一）上訴人自91年09月18日因背部、右髖部及右下肢疼痛陸續
      至被上訴人醫院就診，94年06月10日Ｘ光片檢查發現上訴
      人患有明顯右側髖關節退化之現象，嗣於95年10月07日13
      時許前來被上訴人醫院急診，在檢傷分類時，主訴右臀酸
      痛延伸到右大腿、右小腿，由被上訴人胡家儉為其看診，
      病情主訴仍大致與檢傷分類相同，經施以Ｘ光、抽血檢查
      ，並依據上訴人過去在被上訴人醫院之病史，有嚴重的右
      側髖關節退化與腰椎第五及薦椎第一關節的病變，與神經
      壓迫等現象，被上訴人胡家儉醫師診斷是右側坐骨神經痛
      、高血壓和糖尿病，經會診骨科醫師被上訴人周振銘，上
      訴人仍主訴下肢疼痛，檢視急診Ｘ光片顯示右側髖關節已
      嚴重退化關節炎而損壞，必須手術施以人工髖關節置換，
      惟因需向健保局申請後再另行通知，上訴人遂於當日20時
      許離院。嗣上訴人於同日23時許至聖馬爾定醫院急診時，
      已呈現右側肢體偏癱、右臉顏面神經麻痺及說話含糊不清
      之症狀，已屬於腦中風之病症，然此症狀與出現在被上訴
      人醫院急診時之右臀酸痛、右髖疼痛及右手麻等症狀顯然
      不同，此有醫審會之第一次鑑定報告可佐。從醫學臨床經
      驗，腦中風之病症為一側顏面麻痺、口齒不清、一側上肢
      無力、下肢無力、視野障礙、眼球轉動限制為主，大部分
      急性腦中風之患者不論平時血壓是否控制良好，發生腦中
      風時都會伴隨血壓升高情形，雖然疼痛或者頭暈、嘔吐等
      不適也會有血壓升高之情形，但症狀改善後都會恢復正常
      血壓，是上訴人至被上訴人醫院急診時血壓為158/58mmHg
      ，不是腦中風之前兆，且上訴人在急診室打了止痛針後，
      疼痛已經改善，離院時，血壓已經恢復正常為140/82mmHg
      ，則被上訴人胡家儉、周振銘無法及時診斷或預測上訴人
      已患有腦中風，故未進一步作ＣＴ電腦斷層檢查，難謂有
      疏失之處。上訴人主張其曾向被上訴人胡家儉說過是不是
      要幫伊做中風這方面檢查？也曾經向被上訴人周振銘說過
      是不是要幫伊做腦神經方面檢查？云云，被上訴人除否認
      前揭主張外，上訴人於原審亦未曾為此主張，況且上訴人
      若真有如此詢問，則原審囑託醫審會鑑定之問題根本無須
      就「上訴人急診在院期間是否出現腦中風症狀」之主要爭
      點，進行多項鑑定，蓋因上訴人於入院急診期間，已較醫
      師及醫審會有更高之預測病因能力，並能指揮醫師進行相
      關檢查，則被上訴人胡家儉、周振銘兩位醫師當時所為診
      斷，顯與上訴人預測及指示不符，衡諸通常經驗法則，上
      訴人應會立即要求出院、轉院，或於下午20時39分離院後
      ，立即轉往其他醫療院所就診，而非延至翌日0時10分前
      往他院急診，此益徵上訴人前揭辯詞係倒果為因，除有邏
      輯謬誤外，亦違反醫審會鑑定結果及經驗法則，容有未合
      。
（二）上訴人以在聖馬爾定醫院疼痛指數在7分以上，主張其所
      罹患之腦中風疼痛症狀在被上訴人醫院已出現，並提出報
      載案例主張腦中風患者會出現肢體劇烈抽搐，率認為醫審
      會之鑑定意見不可採云云。惟上訴人於原審所提報載腦中
      風個案報導中並未描述其腦部缺血部位，且上訴人於聖馬
      爾定醫院病歷並未記載其有肢體劇烈抽搐症狀，此與上訴
      人在被上訴人嘉基醫院的症狀「右下肢疼痛」完全不同，
      且上訴人亦未說明兩者間有何醫學上關連性，及各該症狀
      有何醫學根據得推認為腦中風之臨床症狀，則報載個案症
      狀與上訴人完全不同，且報載個案病灶位置不詳，又無如
      上訴人背部、右髖部及右下肢疼痛之病史，斷無逕行比附
      援用認定上訴人前來被上訴人嘉基醫院就診時已出現腦中
      風症狀。上訴人在聖馬爾定醫院疼痛指數7分，乃右髖節
      嚴重退化與坐骨神經痛之症狀，此從上訴人之病史資料中
      即有記載。上訴人所患之右髖關節缺血性壞死，嚴重右髖
      關節退化，當此關節在未完全承受體重下，也就是單柺杖
      支撐下，疼痛會大為減輕，不需做人工關節置換術，換言
      之，上訴人因右下肢偏癱而大大減少了右下肢的負重，所
      以右髖部疼痛可以忍受，不需置換人工髖關節，這在骨科
      案例是常見的，然上訴人所患之右髖關節缺血性壞死，嚴
      重右髖關節退化仍是存在，以當時髖部疼痛，建議行使人
      工髖關節置換是完全正確的，並無誤診之情，況且，被上
      訴人醫院之急診有標準作業流程處理病患，從抽血、量血
      壓、心跳、體溫等，並持續追蹤病患症狀回復正常後，經
      醫師同意始讓患者出院，並無上訴人所指事後改寫病歷之
      情事，不能僅因在聖馬爾定醫院出現腦中風，遂恣意將其
      先前出現症狀均認為腦中風症狀，而應以醫學上腦中風症
      狀診斷為準。跟據醫審會第一次鑑定意見係以聖馬爾定醫
      院之頭部電腦斷層檢查研判，上訴人之腦中風為左側基底
      核及放射冠腦梗塞，此病兆顯現症狀以右側肢體無力、右
      臉顏面神經麻痺及說話含糊不清為主，而非嚴重疼痛等語
      ，此係依據上訴人當時病症所作之醫學判斷，當可作為判
      斷上訴人於被上訴人醫院就診時，有無腦中風症狀之基準
      。參以上訴人至聖馬爾定醫院就診時，已呈現右側肢體偏
      癱、右臉顏面神經麻痺及說話含糊不清之症狀，已為腦中
      風之明確症狀，但此等症狀與出現在被上訴人醫院急診時
      之症狀顯然不同，是上訴人兩次急診之臨床症狀完全不同
      ，自無忽略腦中風之症狀不論，單憑與上訴人腦中風無關
      之疼痛症狀，遽推認上訴人在被上訴人醫院就診時已出現
      腦中風症狀。是以，上訴人之「嚴重疼痛」與「腦中風」
      兩者並無相關性，業經醫審會鑑定報告肯認，故上訴人所
      出現之腦中風初始症狀，應係離開被上訴人醫院後始出現
      甚明。上訴人主張急性腦中風有3天症狀期云云，然並未
      立證以實其說，蓋就邏輯而言，所謂先前症狀也要有足夠
      之症狀足以顯示腦中風，惟依醫審會之第一次鑑定結論，
      上訴人在被上訴人醫院之症狀根本不足以診斷可能為腦中
      風，則其所謂「相同的疼痛等症狀聖馬爾定醫院為何能進
      而診出上訴人所患係腦中風，被上訴人醫院卻無法診視出
      ？」云云，顯然刻意忽略上訴人在聖馬爾定醫院之主要症
      狀為「右側無力」於不論，則上訴人之主張顯有違誤。又
      醫審會之第一次鑑定報告已肯認上訴人於被上訴人醫院就
      診時，當時各項檢查、臨床症狀及血壓變化等情形觀察，
      無法診斷上訴人會罹患腦中風之預兆，則上訴人因右臀酸
      痛、右髖疼痛，予以施打止痛針keto，乃符合當前醫療常
      規，且該藥品仿單及相關醫學文獻記載，並無上訴人所稱
      「易產生中樞神經失調」、「血液濃度提高」、「體溫急
      速下降」之副作用或相關用詞，惟該藥品與預防腦梗塞用
      藥阿司匹林屬於同一類藥物，兩者皆有血小板功能降低作
      用，這作用是預防腦梗塞之主要作用，而上訴人腦中風為
      左側基底核及放射冠腦梗塞，施打keto反倒有益於上訴人
      ，是被上訴人所為相關處置均符合醫療常規，並無疏失。
（三）被上訴人否認上訴人於95年10月07日急診時有其所稱無法
      以意志控制，行動有如醉態步行，肉眼可見右手、腳不自
      主抽動、抖動等主訴，本次鑑定亦開宗明義認定嘉義基督
      教醫院病歷記載，病人主訴為右臀酸痛會延伸到右大腿右
      小腿之症狀，並無「病人所稱，10月07日病人在家發生無
      法以意志控制，行動有如醉態步行」之情形等語，則上訴
      人急診當日臨床症狀既與其所假設症狀有間，本次鑑定對
      上訴人所為「假設症狀」列載之鑑別診斷項目，當然非屬
      本件被上訴人胡家儉、周振銘所需進行之鑑別診斷，殆屬
      無疑。本次鑑定再次強調一般腦中風病人臨床上所呈現之
      症狀為1.言語異常；2.顏面下垂；3.肢體偏癱，若如本案
      病人所稱等主訴（無法以意志控制，行動有如醉態步行，
      肉眼可見右手、腳不自主抽動、抖動），或嘉義基督教醫
      院95年10月07日急診病歷記載為右臀酸痛會延伸到右大腿
      右小腿之症狀，均非一般腦中風病人所呈現之症狀，故醫
      師不會懷疑本案病人有中風，因而未安排頭部電腦斷層檢
      查，合乎醫療常規。即嘉義基督教醫院於95年10月07日急
      診安排頭部電腦斷層檢查，亦無法顯示腦中風缺血病兆（
      腦中風缺血病兆於中風症狀開始6-8小時後才有機會於頭
      部電腦斷層檢查顯現出來）。綜上，醫師在處置上已經盡
      到注意，在區域醫院層級之作為是合乎醫療常規。
（四）又缺血性腦中風，其腦血管阻塞所產生症狀可以是瞬間發
      生，亦可間隙性從輕微漸進式。常因血管阻塞之原因及側
      枝循環之補償而千變萬化。而側枝循環之補償又常與血壓
      及血糖之高低，有相對之關係。即便病人於95年10月08日
      凌晨急診入聖馬爾定醫院，所作腦部電腦斷層結果顯示缺
      血性腦中風，未必然能回溯認定10月07日下午或晚上有客
      觀明顯之腦中風症狀。缺血性腦中風病人開始有早期腦中
      風之手麻徵兆，通常不會隨「疼痛」之症狀，上訴人罹患
      缺血性腦中風，係位於左側基底核及放射冠，乃掌管右側
      肢體運動功能，而非感覺功能，故應不會伴隨「疼痛」之
      症狀。足見上訴人於95年10月07日14時35分進入被上訴人
      嘉基醫院急診時所主訴症狀「右臀酸痛會延伸到右大腿右
      小腿今天早上開始」等語，顯與其嗣後於聖馬爾定醫院急
      診所診斷缺血性腦中風之病灶位置所應呈現之臨床症狀完
      全不同，被上訴人胡家儉、周振銘斷無預知其後症狀之可
      能，自無遽認被上訴人有任何疏失。
（五）並為答辯聲明：
    1.上訴駁回。
    2.訴訟費用由上訴人負擔。
三、上訴人主張其於95年10月07日下午13時，因身體右側酸痛，
    前往被上訴人醫院就診，由被上訴人胡家儉醫師先行看診，
    並由被上訴人醫護人員於同日16時50分許，為上訴人施打K-
    -eto止痛藥劑之注射針，嗣由骨科醫師即被上訴人周振銘會
    診，上訴人經治療後於同日21時許離院，復因仍感不適而於
    當晚23時前往聖馬爾定醫院就診，經住院診察結果發現上訴
    人係罹患腦中風等情，有被上訴人醫院及聖馬爾定醫院之病
    歷資料附卷可按（見原審卷(二)第14-80、117-276頁、本院卷
    第62-63頁），且為被上訴人所不爭執，堪信為真實。上訴
    人另主張伊於上開時間至被上訴人醫院就診，當日主訴為身
    體右側酸痛無力，步伐不穩，因被上訴人醫院之急診室醫師
    即被上訴人胡家儉與會診之骨科醫師即被上訴人周振銘當時
    未為上訴人量血壓、抽血檢查及以電腦斷層等檢查確定其實
    際病因，致未於上訴人就醫時診斷檢查出上訴人已罹有腦中
    風之病症，誤為一般之骨頭疼痛病症治療，該日之「急診護
    理記錄」所載文字，有複寫之痕跡，似有竄改之嫌疑，是否
    被上訴人醫院未能就上訴人之病情為適當、正確之診治行為
    ，致無法發現上訴人患有腦中風之症狀，因而錯失搶救腦中
    風病症之黃金時間，導致上訴人右手腳癱瘓，無法自理生活
    ，顯然被上訴人不僅在醫療行為上有疏失，且未盡醫療上應
    有之注意作為義務，應依侵權行為法律關係連帶負損害賠償
    責任等情，則為被上訴人所否認，並以前揭情詞置辯。從而
    ，本件所應審究者即為：(一)上訴人在95年10月07日至被上訴
    人醫院就診時，被上訴人醫院是否為上訴人量血壓及抽血檢
    查？該日之「急診護理記錄」所載文字，有複寫之痕跡，似
    有竄改之嫌疑？即便有測量血壓為158/58mmHg，被上訴人醫
    院對此一極度不尋常之身體狀況指標，是否做出適當因應措
    施？且上開血壓紀錄是否隱約透露出腦中風的前兆？(二)上訴
    人至被上訴人醫院急診時症狀「右臂酸痛、右髖疼痛及右手
    麻」，是否符合或可推斷為腦中風前兆所呈現之症狀？(三)被
    上訴人醫院為上訴人施打Keto之藥物，是否因此加重上訴人
    病情而為催速上訴人引起腦中風之因？(四)就上開急診時症狀
    ，被上訴人醫院醫師胡家儉、周振銘當時診斷檢查認定為右
    側坐骨神經痛及右側髖關節退化，而以一般之骨頭疼痛病症
    治療，究係合理之判斷，或使上訴人錯失搶救腦中風病症之
    黃金時間？亦即渠等未判斷出係腦中風，是否有醫療上過失
    行為？茲說明如下：
（一）按「當事人主張有利於己之事實者，就其事實有舉證之責
      任」民事訴訟法第277條前段定有明文。又主張法律關係
      存在之當事人，須就該法律關係發生所需具備之特別要件
      ，負舉證之責任。又按「民事訴訟如係由原告主張權利者
      ，應係由原告負舉證之責，若原告先不能舉證，以證實自
      己主張之事實為真實，則被告就其抗辯事實即令不能舉證
      ，或其所舉證據尚有疵累，亦應駁回原告之請求」最高法
      院17年上字第917號亦著有判例。再按「因故意或過失，
      不法侵害他人之權利者，負損害賠償責任」民法第184條
      第1項前段亦定有明文。則「侵權行為賠償損害之請求權
      ，除須有損害之發生及有責任原因之事實外，並以二者之
      間有相當因果關係為其成立要件，故侵權行為賠償損害之
      訴訟，原告須先就上述成立要件為相當之證明，始能謂其
      請求權存在」最高法院44年度台上字第108號著有判決可
      參。
（二）上訴人雖主張其在95年10月07日就診時，被上訴人醫院未
      為其量血壓及抽血檢查，急診護理記錄有複寫之情形，病
      歷記載不實云云，其女翁郁涵於原審審理時亦證稱略以：
      當日並未為上訴人量血壓及抽血檢查云云（見原審卷二第
      71-72頁）。惟依卷附被上訴人醫院急診一般病歷、急診
      護理記錄及血液學檢查報告（見原審卷一第272頁背面、
      第275-276頁背面）記載，上訴人前往急診當日至少有量
      兩次血壓，一次是在到院時所測量，另一次為同日17時30
      分許，且於16時50分有抽血檢驗。參以證人即被上訴人醫
      院護理人員曹家甄於本院準備程序中證稱：（問：在95年
      10月07日下午上訴人前往嘉義基督醫院急診，當時記載急
      診護理紀錄是二位證人其中何人所記載的？）我們二位都
      有記載，我交給下一班就是趙一瑾，我是白天班的，一般
      是下午4時交班。護理紀錄和病歷表上所填載的量血壓及
      抽血紀錄，是由接班的趙一瑾所填寫的等語（見本院卷第
      93頁反面、第94頁正面）。另證人即被上訴人醫院護理人
      員趙一瑾於本院準備程序中證稱：抽血、量血壓是我做的
      等語（見本院卷第95頁正面）。又證稱：（問：趙一瑾當
      天所作處置，是否包括打注射止痛劑、抽血、量血壓的時
      間點是否有在護理紀錄上記載？）有的，打止痛針是16點
      50分，抽血和打止痛針是一起的，量血壓是17點30分、20
      點39分等語（見本院卷第95頁反面），另於原審證稱：因
      為醫院規定7點之前之紀錄應用藍筆，7點之後則用紅筆記
      載，我之前是用藍筆記載，後來我再用紅筆描繪。我有在
      紀錄呈現，右臀酸痛稍改善等語（見原審卷二第67、68頁
      ），有急診護理記錄1紙在卷可稽（見原審卷一第10頁）
      ，且衡諸情理及經驗法則，一般到醫院急診之標準作業流
      程，均由病人先掛號後由護士進行檢傷時測量血壓、抽血
      、心跳、體溫等，而後才由醫師問診，況醫護人員係受聘
      領固定且非高薪資之人員，理當不致甘冒遭追訴業務文書
      登載不實之刑事罪責之風險，而在未量血壓脈博、抽血之
      情況下，即虛偽填載血壓及血液檢驗報告等數據，而證人
      翁郁涵為上訴人之女，其證言難免偏袒上訴人，難予遽採
      。故本院斟酌上情，認前開病歷資料等之記載應為真實。
      況證人趙一瑾經上訴人告訴偽證等一案，經原審法院檢察
      署檢察官以99年度偵字第5314號偵查不起訴，有該不起訴
      處分書1份在卷可稽（見本院卷第192-193頁），故上訴人
      上開主張，尚乏實據，不足採取。
（三）上訴人主張伊於95年10月07日就診時，怎會出現158/58m-
      mHg（收縮壓與舒張壓相差100mmHg之多）如此極度不尋常
      之血壓紀錄？被上訴人醫院可有做出因應措施？是否隱約
      透露出腦中風的前兆？被上訴人胡家儉、周振銘醫師未及
      時診斷出上訴人已有腦中風之病症，未進一步以電腦斷層
      等檢查確定其實際病因，錯失搶救腦中風病症之黃金時間
      ，顯有醫療疏失云云。經查，原審法院囑託醫審會為鑑定
      ，經該會鑑定後提出鑑定意見以：「(一)95年10月07日病人
      （指上訴人，下同）在該醫院（指被上訴人醫院）急診時
      之病情（右臂酸痛、右髖疼痛及右手麻等症狀）與其Ｘ光
      檢查顯示髖關節退化之病變一致。再者，根據財團法人天
      主教聖馬爾定醫院之頭部電腦斷層檢查研判，病人之腦中
      風為左側基底核及放射冠腦梗塞，此病兆顯現症狀以右側
      肢體無力、右臉顏面神經麻痺及說話含糊不清為主，而非
      嚴重疼痛，故病人上開病狀不是腦中風所呈現之症狀，醫
      師無法判斷為腦中風，因不足以使醫師懷疑病人可能有罹
      患腦中風病情，故不需進一步作ＣＴ電腦斷層等檢查。(二)
      因病人於95年10月08日零時10分至財團法人天主教聖馬爾
      定醫院急診時，已呈現右側肢體偏癱、右臉顏面神經麻痺
      及說話含糊不清之症狀，已為腦中風之明確症狀，但此等
      症狀與出現在嘉義基督教醫院急診時之症狀顯然不同，故
      之前95年10月07日醫師無法判斷出病人已罹腦中風之病情
      ，並無疏失。(三)胡醫師（指被上訴人胡家儉）及周醫師（
      指被上訴人周振銘）觀察出病人有右手麻、右髖及右臀痛
      之症狀，但無言語障礙及右側無力之情況下，相同兩位醫
      師進而安排腰薦脊椎、骨盆及髖關節Ｘ光檢查，多項血液
      生化檢查及相關醫療行為之診察，符合醫療常規，故未進
      一步作電腦斷層等檢查，難謂其有疏失。(四)胡醫師及周醫
      師所開立Voltaren75mg錠劑，1日1顆，共3顆，乃正常劑
      量，非高劑量，且此對初患腦中風之病人，不會加重其病
      情。(五)依病人主訴胡醫師及周醫師安排腰薦脊椎、骨盆及
      髖關節Ｘ光檢查，多項血液生化檢查及相關之醫療診察，
      均符合醫療常規，並無疏失。(六)病人於95年10月07日在嘉
      基醫院急診期間，從當時各項檢查、臨床症狀及血壓變化
      等情形觀察，並無病人會罹患腦中風之預兆，故胡醫師及
      周醫師尚未能從病人在嘉基醫院急診期間，所為各項檢查
      、臨床症狀及血壓變化等情形，預測與及時診斷病人已患
      有腦中風。(七)本案病人於嘉義基督教醫院急診時並未出現
      腦中風之臨床症狀，故無法臆測症狀出現之時間及是否喪
      失搶救腦中風之黃金期間。」等語；復經本院再次囑託醫
      審會為鑑定，經該會鑑定後提出鑑定意見以：「(一)(1)本案
      病人依嘉義基督教醫院95年10月07日急診病歷記載，病人
      主訴為右臀酸痛會延伸到右大腿右小腿之症狀，並無『病
      人所稱，10月07日病人在家發生無法以意志控制，行動有
      如醉態步行』之情形。若如本案病人所稱無法以意志控制
      ，行動有如醉態步行，肉眼見右手、腳不自主抽動、抖動
      等主訴，應進行之鑑別診斷為:1.血糖過低，2.酒精中毒
      （酗酒），3.糖尿病周邊神經病變，4.頸椎及腰椎椎間盤
      突出症症狀惡化，5.巴金森氏病，6.腦中風。再按各種診
      斷做適當之檢查。(2)如依醫療常規，可進行辛辛那提測試
      評估有否1.語言異常；2.顏面下垂；3.肢體偏癱，三項中
      若有任一項之正常，腦中風可能性為72％若如本案病人所
      稱無法以意志控制，行動有如醉態步行，肉眼可見右手、
      腳不自主抽動、抖動等主訴，腦中風為鑑別診斷之一，但
      若如本案病人所稱等主訴（無法以意志控制，行動有如醉
      態步行，肉眼可見右手、腳不自主抽動、抖動），或嘉義
      基督教醫院95年10月07日急診病歷記載為右臀酸痛會延伸
      到右大腿右小腿之症狀，均非一般腦中風病人所呈現之症
      狀（1.語言異常；2.顏面下垂；3.肢體偏癱），故醫師不
      會懷疑本案病人有腦中風，因而未安排頭部電腦斷層檢查
      ，合乎醫療常規。即使嘉義基督教醫院，於95年10月07日
      急診安排頭部電腦斷層檢查，亦無法顯示腦中風缺血病兆
      （腦中風缺血病兆於中風症狀開始6-8小時後才有機會於
      頭部電腦斷層檢查顯現出來）。(3)綜上，醫師在處置上已
      經盡到注意，在區域醫院層級之作為是合乎醫療常規。(二)
      缺血性腦中風，其腦血管阻塞所產生症狀可以是瞬間發生
      ，不可間隙性從輕微漸進式。常因血管阻塞之原因及側枝
      循環之補償而千變萬化。而側枝循環之補償又常與血壓及
      血糖之高低，有相對之關係。即便病人於95年10月08日凌
      晨急診入聖馬爾定醫院，所作腦部電腦斷層結果顯示係患
      缺血性腦中風，未必然能回溯認定10月07日下午或晚上有
      客觀明顯之腦中風症狀。(三)缺血性腦中風病人開始有早期
      腦中風之手麻徵兆，通常不會伴隨「疼痛」之症狀，只有
      10％缺血性腦中風病人，當其中風損傷到視丘（感覺中樞
      ）時，會造成半邊肢體及臉部感覺異常（麻木感），只有
      少部分視丘區腦中風之病人，經數月至數年後，才會呈現
      「疼痛」之症狀（所謂中風後中樞性疼痛症候群或稱視丘
      疼痛症候群），再者本案病人罹患缺血性腦中風，係位於
      左側基底核及放射冠，乃掌管右側肢體運動功能，而非感
      覺功能，故應不會伴隨『疼痛』之症狀。」等語，有行政
      院衛生署98年7月6日衛署醫字第0980261292號、第099021
      3893號函所各附該署醫審會第0000000號、第0000000號鑑
      定書在卷可憑（見原審卷二第26-32頁、本院卷第180-189
      頁）。稽上，可見上訴人於被上訴人醫院急診時所呈現之
      上開疼痛症狀並不是一般腦中風病人臨床上所呈現之症狀
      為1.言語異常；2.顏面下垂；3.肢體偏癱等徵兆，甚且上
      訴人所稱等主訴無法以意志控制，行動有如醉態步行，肉
      眼可見右手、腳不自主抽動、抖動等情，或嘉義基督教醫
      院95年10月07日急診病歷記載為右臀酸痛會延伸到右大腿
      右小腿之症狀，均非一般腦中風病人所呈現之症狀，故醫
      師不會懷疑本案病人有中風，則被上訴人胡家儉、周振銘
      不會懷疑上訴人有中風，因而就上訴人於被上訴人醫院急
      診時，觀察出上訴人有右手麻、右髖及右臀痛之症狀，但
      無語言障礙及右側無力之情況下，安排腰薦脊椎、骨盆及
      髖關節Ｘ光檢查，多項血液生化檢查及相關醫療行為之診
      療，乃符合醫療常規，難認有何過失可言。是則，上訴人
      至被上訴人醫院急診時血壓為158/58mmHg，非不尋常，且
      與腦中風沒有關連，更不是腦中風之前兆，此觀醫審會第
      一次鑑定書第九、案情概要，有記載上訴人入院血壓，但
      並未於第十、鑑定意見中認為急診入院血壓不正常，或以
      之作為判斷腦中風之預兆症狀即明。且認上訴人在急診室
      打了止痛針後，疼痛已經改善，離院時，血壓已經恢復正
      常為140/82mmHg，而腦中風倘沒有加強使用降血壓藥物，
      大部分不會恢復正常血壓，足見上訴人在被上訴人醫院急
      診期間，不論從主觀症狀或客觀血壓值，以當時各項檢查
      、臨床症狀及血壓變化等情形觀察，並無罹患腦中風之預
      兆，益徵被上訴人胡家儉、周振銘醫師在急診期間所為各
      項檢查、臨床症狀及血壓變化等情形，無法及時診斷或預
      測上訴人已患有腦中風，故未進一步作ＣＴ電腦斷層檢查
      ，難謂有疏失之處。
（四）上訴人雖以伊在聖馬爾定醫院亦呈現與在被上訴人醫院急
      診時相同之疼痛症狀，然聖馬爾定醫院得檢查出上訴人罹
      患腦中風，且依據報載，腦中風之患者所呈現之症狀，有
      肢體劇烈抽搐，是前開鑑定認為上訴人前開疼痛症狀並非
      腦中風之症，顯然不實云云，並提出新聞紙報導1份在卷
      為據（見原審卷二第46頁）。惟前開鑑定意見已經說明，
      依據上訴人在聖馬爾定醫院之頭部電腦斷層檢查研判，上
      訴人之腦中風為左側基底核及放射冠腦梗塞，而該病兆顯
      現症狀以右側肢體無力、右臉顏面神經麻痺及說話含糊不
      清為主，而非嚴重疼痛（見原審卷二第30頁正面），且依
      聖馬爾定醫院之病歷記載，上訴人至聖馬爾定醫院急診時
      ，已呈現右側肢體偏癱、右臉顏面神經麻痺及說話含糊不
      清之症狀，已為腦中風之明確症狀等情（見原審卷一第31
      7、318頁），足認聖馬爾定醫院係以上訴人到院時呈現前
      開右側肢體無力等症狀，而進行電腦斷層掃瞄，確定上訴
      人為腦中風，並非因上訴人主訴肢體疼痛而判定。另依上
      訴人提出之上開新聞報導而言，姑不論該新聞所報導之個
      案狀況是否與上訴人相同，然該新聞亦報導該患者係因「
      在家中左側肢體無力」而由家人送往醫院急診室，在急診
      室又發生「右側肢體劇烈抽搐」之情狀，是該病患亦係呈
      現腦中風症狀亦係一側肢體無力而非疼痛，且其在急診室
      所發生之症狀係肢體劇烈抽搐而非疼痛，自不能以該報導
      遽認上訴人之疼痛係因腦中風引起，並得以上訴人在被上
      訴人醫院急診時有疼痛症狀，即懷疑或判定上訴人已經腦
      中風。是上訴人此部分主張，尚非可採。
（五）上訴人復主張被上訴人醫院為上訴人施打Keto之藥物，加
      重上訴人病情乙節，經查醫審會之鑑定意見已肯認依上訴
      人之右臀酸痛、右髖疼痛等病狀，並不能診斷上訴人有腦
      中風之預兆，且被上訴人醫院予以施打止痛針keto，乃符
      合當前醫療常規，又依該藥品仿單及文獻記載（見原審卷
      二第54-60頁），並無上訴人所稱「易產生中樞神經失調
      」、「血液濃度提高」、「體溫急速下降」之副作用或相
      關用詞，是上訴人之上開主張，亦不能採信。上訴人又主
      張被上訴人醫院將上訴人之病情診斷為右髖關節缺血性壞
      死，嚴重右髖關節退化，需置換人工髖關節等，顯是誤診
      云云。然上訴人自91年09月18日開始因背部、右髖部及右
      下肢疼痛，陸續至被上訴人醫院骨科門診就診，94年04月
      09日至被上訴人醫院中醫部門就診，當時主訴為右腰呈放
      射狀痛，下肢、右肩胛酸痛及右手肘酸痛。95年10月07日
      在被上訴人醫院急診之病情（即右臂酸痛、右髖疼痛及右
      手麻等）與其Ｘ光檢查顯示髖關節退化之病變一致乙節，
      有前開鑑定意見可按（見原審卷二第30頁），足認上訴人
      確有髖關節病變之病史，上訴人主張被上訴人醫院之醫師
      誤診，已難採信。退步言，縱認被上訴人醫院之醫師就前
      開髖關節部分之診斷有誤，然因上訴人於急診時並未呈現
      腦中風之預兆，故被上訴人胡家儉、周振銘等醫師無從自
      急診期間所為各項檢查及上訴人臨床症狀、血壓變化等情
      形，預測與及時診斷上訴人已患有腦中風，亦難謂被上訴
      人胡家儉、周振銘就未診斷出上訴人腦中風乙事有何過失
      。至上訴人於本院另主張其曾向被上訴人胡家儉說過是不
      是要幫伊做中風這方面檢查？也曾經向被上訴人周振銘說
      過是不是要幫伊做腦神經方面檢查？云云，惟為被上訴人
      所否認，且上訴人於原審未曾為此主張，況又無證據以實
      其說，故難採信。
四、綜上所述，本件被上訴人胡家儉、周振銘對上訴人所為之醫
    療處置，應屬符合醫療常規，且無從證明被上訴人等之前揭
    醫療行為有何過失，與上訴人之中風結果間有何相當因果關
    係，況依上訴人就診當時之情況，非一般腦中風病人所呈現
    之症狀，故被上訴人胡家儉、周振銘無預知上訴人其後有中
    風之可能，自無法遽認被上訴人有何疏失，已如前述，且上
    訴人不能舉證以實其說，是則，難逕認被上訴人有何上訴人
    前揭主張之侵權行為。從而，上訴人主張被上訴人等有醫療
    疏失，致未發現上訴人已罹有腦中風之病症，並及時給予適
    當治療，終致上訴人錯失搶救腦中風病症之黃金時間，致右
    手腳癱瘓，無法自理生活，顯然渠等醫療行為有過失云云，
    自屬無據。從而，上訴人依侵權行為損害賠償責任之法律關
    係，請求被上訴人等連帶給付上訴人4,522,795元，及自起
    訴狀繕本送達翌日起至清償日止，按週年利率百分之5計算
    之利息，為無理由，不應准許。其假執行之聲請亦失所附麗
    ，應併予駁回。原審為上訴人敗訴之判決，及駁回其假執行
    之聲請，經核於法並無不合。上訴人上訴意旨仍執上開陳詞
    ，指摘原判決不當，求予廢棄改判，為無理由，應予駁回。
五、本件判決之基礎已臻明確，兩造其餘攻擊防禦方法及舉證資
    料，經本院審酌後，認與判決結果無影響，爰不一一論述，
    併此敘明。
六、據上論結，本件上訴為無理由，依民事訴訟法第449條第1項
    、第463條、第78條，判決如主文。
中    華    民    國    100    年     3    月    1    日
                  民事第三庭     審判長法  官  黃崑宗
                                       法  官  蘇重信
                                       法  官  王浦傑
上為正本係照原本作成。
如不服本判決，應於收受送達後20日內向本院提出上訴書狀，其
未表明上訴理由者，應於提出上訴後20日內向本院補提理由書狀
（均須按他造當事人之人數附繕本）上訴時應提出委任律師或具
有律師資格之人之委任狀；委任有律師資格者，另應附具律師資
格及釋明委任人與受任人有民事訴訟法466條之1第1項但書或第2
項（詳附註）所定關係之釋明文書影本。如委任律師提起上訴者
，應一併繳納上訴審裁判費。
中    華    民    國   100    年    3     月    2     日
                                       書記官  蔡振豐
【附註】
民事訴訟法第466條之1：
(1)對於第二審判決上訴，上訴人應委任律師為訴訟代理人。但上
  訴人或其法定代理人具有律師資格者，不在此限。
(2)上訴人之配偶、三親等內之血親、二親等內之姻親，或上訴人
  為法人、中央或地方機關時，其所屬專任人員具有律師資格並
  經法院認為適當者，亦得為第三審訴訟代理人。
民事訴訟法第466條之2第1項：
  上訴人無資力委任訴訟代理人者，得依訴訟救助之規定，聲請
  第三審法院為之選任律師為其訴訟代理人。